臺灣高雄地方法院交通事件裁定　　　　100年度交聲字第816號
原處分機關　高雄市政府交通局
代　表　人　王國材
異　議　人
即受處分人　許予
上列異議人即受處分人因違反道路交通管理處罰條例案件，對於
高雄市政府交通局中華民國100 年3 月24日所為之處分（原處分
案號：高市交裁字第裁32-NR0000000、裁32-NR0000000、裁32-N
R0000000、裁32-NR0000000、裁32-NR0000000、裁32-NR0000000
號），聲明異議，本院裁定如下：
    主  文
原處分撤銷。
許予不罰。
    理  由
一、原處分機關高雄市政府交通局係以：異議人即受處分人許
    予於附表編號1 至6 所示之違規時間、違規地點，將車牌號
    碼ZX-5271 號自用一般小客車，停放在附表編號1 至6 所示
    道路收費停車處所，然其經催繳後均不依規定繳費，遂依違
    反道路交通管理處罰條例第56條第2 項之規定，分別裁決處
    分異議人罰鍰新臺幣（下同）300 元等語。
二、聲明異議意旨略以：異議人每週均固定至7-11便利超商列印
    ibon繳費單並繳納停車費，伊認為99年度伊無欠繳停車費紀
    錄，伊沒有收到催繳通知單及舉發通知單，卻收到裁決書，
    1 次罰款300 元，原處分顯有錯誤，為此聲明異議，請求撤
    銷原處分等語。
三、按汽車駕駛人在道路收費停車處所停車，未依規定繳費，主
    管機關應書面通知駕駛人於7 日內補繳，並收取必要之工本
    費用，逾期再不繳納，處新臺幣300 元罰鍰，道路交通管理
    處罰條例第56條第2 項固定有明文。惟處理違反道路交通管
    理事件，有關文書送達之程序，依行政程序法之規定，違反
    道路交通管理事件統一裁罰基準及處理細則第5 條亦有規定
    ，依行政程序法第72條第1 項前段規定「送達，於應受送達
    人之住居所、事務所或營業所為之。」，是上開通知駕駛人
    於7 日內補繳停車費之書面通知，自應向駕駛人之住居所、
    事務所或營業所送達，始為適法。又汽車駕駛人，在道路收
    費停車處所停車，不依規定繳費，當場不能或不宜攔截製單
    舉發者，得逕行舉發；第1 項逕行舉發，應記明車輛牌照號
    碼、車型等可資辨明之資料，以汽車所有人為被通知人製單
    舉發，道路交通管理處罰條理第7 條之2 第1 項第3 款、第
    4 項亦有規定，準此，逕行舉發案件，應由舉發機關依行政
    程序法之規定，將舉發通知單合法送達，使受通知人得於規
    定期間內，自動繳納罰鍰或到案聽候裁決，如未將舉發通知
    單合法送達被通知人，即逕行裁決，核與前開規定不符，其
    裁決程式自屬有瑕疵。
四、本件異議人所有之車牌號碼ZX-5271 號自用一般小客車於附
    表編號1 至6 所示違規時間，在道路收費停車處所停車，而
    未繳納停車費之事實，固有高雄市政府交通局100 年4 月18
    日以高市交裁決字第1000018501號函檢送之違規查詢報表1
    紙在卷為憑（見本院100 年度交聲字第816 號卷第10、12頁
    ），堪予認定。惟查：
  (一)附表編號1 至6 所示各裁決書所載異議人之違規時間係自99
    年7 月12日至同年月7 月16日。由高雄市政府交通局100 年
    5 月16日高市交停管字第1000024342號函檢送之ZX-5271 號
    車輛第NR0000000 號至NR0000000 號違規案催繳及舉發送達
    證書影本（見同上本院卷第36至38頁）可知，高雄市（99年
    12月25日改制前為高雄縣，下同）政府警察局公有停車場管
    理中心於99年8 月間寄送本件停車費催繳通知書單之送達地
    址為「高雄市左營區○○○路998 號6 樓」、收件人為「許
    瓊穎」（異議人之原名），交郵政機關遞送後，被以「原址
    查無此人」、「查無此人」、「退住戶搬遷」（見同上本院
    卷第38頁）為由退件。舉發機關高雄市政府警察局停管中心
    因認異議人經催繳後仍不依規定繳費，遂逕行舉發，而透過
    郵政機關送達舉發違反道路交通管理事件通知單（下稱舉發
    通知單），惟仍送達至「高雄市左營區○○○路998 號6 樓
    」，因未獲會晤本人亦無受領文書之同居人、受僱人或應送
    達處所之接收郵件人員，而於99年11月1 日將舉發通知單寄
    存於左營榮總郵局（見同上本院卷第36、37頁），有高雄市
    政府警察局停管中心送達證書影本6 張及高雄市○○路邊收
    費停車場停車費催繳通知單信封封面2 張附卷為憑。異議人
    雖原居住於「高雄市左營區○○○路998 號6 樓」，然異議
    人已於94年7 月21日將戶籍遷至「高雄市○○區○○路1708
    號7 樓」，有異議人之全戶戶籍資料（完整姓名）查詢結果
    1 紙（見同上本院卷第29頁）附卷可稽，異議人於本院亦供
    稱伊已經搬離民族路998 號6 樓好幾年等語（見同上本院卷
    第32頁），則「高雄市左營區○○○路998 號6 樓」，自94
    年7 月21日已非異議人之住居所，當無疑義。則主管機關於
    99年8 月間寄送催繳本件停車費用之書面通知，係向異議人
    變更前之戶籍地為送達，未向異議人現在之住所地即戶籍地
    「高雄市○○區○○路1708號7 樓」合法送達，依前揭說明
    ，本件送達催繳通知單之送達程序於法不合，不生合法送達
    之效力，即不生催繳之效力。
  (二)又由前揭高雄市政府警察局停管中心送達證書可知，本件舉
    發通知單並非送達於異議人之住所，而上開戶籍地址乃舉發
    機關得本其職權，透過戶籍查詢以查明異議人之住所，其未
    為相當探查方法，逕對異議人前揭舊址為送達，且送達證書
    亦無送達之相關註記，自難認已完成送達程序，不能生送達
    之效力。是以，上開舉發通知單既未依法送達予異議人，異
    議人顯然無從自動繳納罰鍰或到案聽候裁決，嗣原處分機關
    縱將本件裁決書送達予異議人收受，惟舉發通知單既未經合
    法送達，則原處分機關在本件舉發送達程序並未完成前即予
    裁決，亦非適法。
  (三)從而，本件異議人所有之ZX-5271 號自用一般小客車於附表
    編號1 至6 所示違規時間、地點停車，縱有未依規定繳費之
    情形，然主管機關之催繳通知既未合法送達予異議人收受，
    異議人縱未於催繳書面通知所定7 日期限內補繳停車費用，
    亦不符合道路交通管理處罰條例第56條第2 項所定之處罰要
    件，且舉發機關之舉發通知單亦未經合法送達，原處分機關
    未予查明，遽認催繳書面通知之送達程序合法，而以異議人
    經催繳未於規定之期限內補繳停車費，逕行對異議人為本件
    裁罰，於法不合。本件異議為有理由，應由本院將原處分撤
    銷，並為不罰之諭知。
五、據上論斷，應依道路交通事件處理辦法第19條前段，裁定如
    主文。
中    華    民    國  100     年    5     月    31    日
                    交通法庭    法  官  曾鈴
以上正本證明與原本無異。
如不服本裁定，應於收受送達後5 日內向本院提出抗告狀。
中    華    民    國   100    年    6     月    1     日
                                書記官  李月君
附表：
┌─┬───────┬──────┬─────┬──────┬──────┐
│編│裁決書號碼    │違規時間    │違規地點  │違規事實    │ 案號       │
│號│              │            │          │            │            │
├─┼───────┼──────┼─────┼──────┼──────┤
│  │              │99年7 月12日│高雄市○○○○道路收費停│100 年度交聲│
│1 │裁32-NR0000000│上午11時0 分│區○○路  │車處所停車經│字第816號   │
│  │              │            │          │催繳不依規定│            │
│  │              │            │          │繳費        │            │
├─┼───────┼──────┼─────┼──────┼──────┤
│  │              │99年7 月13日│高雄市○○○○道路收費停│100 年度交聲│
│2 │裁32-NR0000000│16時0 分    │區○○路  │車處所停車經│字第817號   │
│  │              │            │          │催繳不依規定│            │
│  │              │            │          │繳費        │            │
├─┼───────┼──────┼─────┼──────┼──────┤
│  │              │99年7 月14日│高雄市○○○○道路收費停│100 年度交聲│
│3 │裁32-NR0000000│8時55分     │區○○路  │車處所停車經│字第818號   │
│  │              │            │          │催繳不依規定│            │
│  │              │            │          │繳費        │            │
├─┼───────┼──────┼─────┼──────┼──────┤
│  │              │99年7 月14日│高雄市○○○○道路收費停│100 年度交聲│
│4 │裁32-NR0000000│15時20分    │區○○路  │車處所停車經│字第819號   │
│  │              │            │          │催繳不依規定│            │
│  │              │            │          │繳費        │            │
├─┼───────┼──────┼─────┼──────┼──────┤
│  │              │99年7 月15日│高雄市○○○○道路收費停│100 年度交聲│
│5 │裁32-NR0000000│11時50分    │區○○路  │車處所停車經│字第820號   │
│  │              │            │          │催繳不依規定│            │
│  │              │            │          │繳費        │            │
├─┼───────┼──────┼─────┼──────┼──────┤
│  │              │99年7 月16日│高雄市○○○○道路收費停│100 年度交聲│
│6 │裁32-NR0000000│10時10分    │區○○路  │車處所停車經│字第821號   │
│  │              │            │          │催繳不依規定│            │
│  │              │            │          │繳費        │            │
└─┴───────┴──────┴─────┴──────┴──────┘